最高法院刑事判決　　　　　　九十四年度台上字第四一四一號
　　上　訴　人　甲○○
　　　　　　　　　　　　厝54.
　　　　　　　　　　　　（另案在台灣台南監獄台南分監執行
　　　　　　　　　　　　中）
上列上訴人因違反毒品危害防制條例案件，不服台灣高等法院台
南分院中華民國九十四年五月三十一日第二審更審判決（九十四
年度上更(一)字第一八七號，起訴案號：台灣雲林地方法院檢察署
九十三年度偵字第三六九號），提起上訴，本院判決如下：
    主  文
上訴駁回。
    理  由
按刑事訴訟法第三百七十七條規定，上訴於第三審法院，非以判
決違背法令為理由，不得為之。是提起第三審上訴，應以原判決
違背法令為理由，係屬法定要件。如果上訴理由書狀並未依據卷
內訴訟資料，具體指摘原判決不適用何種法則或如何適用不當，
或所指摘原判決違法情事，顯與法律規定得為第三審上訴理由之
違法情形，不相適合時，均應認其上訴為違背法律上之程式，予
以駁回。本件上訴人甲○○上訴意旨略稱：（一）證人陳雅源之
供詞反覆，若上訴人真有販毒情事，何以彼於審理時不敢確定？
證人吳文智之證詞亦有瑕疵，蓋施用毒品成癮者，每天均須施用
毒品，少則一次，甚者多次，豈有如彼所稱五天一次，甚而一、
二個月，有時達半年，每次僅購新台幣（下同）五百元或一千元
？由於上訴人無知，於原審審判期日就各該證人之警詢筆錄，不
懂聲明異議，惟此可調查通聯紀錄或手機留言以補強之，乃原審
未詳予調查，有應調查之證據而未予調查之違誤。（二）上訴人
於原審已辯明係因朋友關係，合資購買毒品再朋分，朋友間豈會
為五百元或一千元拿錢？可見上訴人所犯者應為轉讓之罪，原判
決認上訴人販賣毒品，有不適用法則或適用不當之違背法令云云
。
惟查證據之取捨、證據證明力之判斷，及事實有無之認定，為事
實審法院之職權，茍其取捨、判斷及認定，並不違反經驗法則及
論理法則，即不容任意指為違法而執為第三審適法之上訴理由。
本件原判決認定上訴人意圖販賣第一級毒品海洛因牟利，並基於
概括之犯意，或單獨或與姓名不詳之某成年男子共同基於販賣海
洛因之犯意聯絡，於民國九十二年六月中旬某二日，在雲林縣北
港鎮建國國中門口，先後以五百元與一千元之代價，將數量不詳
之海洛因販賣予陳雅源二次。復自九十二年十一月底某日起至九
十三年一月十日前數日之某日止，單獨承前販賣海洛因牟利之概
括犯意，連續於雲林縣北港鎮巨人中學門口，以每次每包五百元
之代價，販賣海洛因予吳文智八次等情，係依據上訴人之供述，
證人陳雅源與吳文智之證詞，扣案之海洛因、分裝匙、分裝袋，
暨卷附法務部調查局鑑定通知書、現場搜索照片等證據資料，為
綜合之判斷。對於上訴人否認販毒，所辯與陳雅源係合買分用及
無償轉讓吳文智施用各節如何不足採；證人陳雅源就上訴人有無
自己交付海洛因、向上訴人購買海洛因之確切時間、送貨之第三
人長相如何等事項，證人吳文智對於第一次及最後一次向上訴人
購買海洛因之時間點、價額、時間間隔等事項，自警詢至第一審
審理時，先後供述不一部分，如何採認等理由，詳加說明。並以
第一審對分裝袋數量計算有誤，且對海洛因之外包裝宣告沒收所
適用之法則不當，因而撤銷第一審之判決，改判論處上訴人共同
連續販賣第一級毒品罪刑，已詳敘其調查證據之結果及證據取捨
並認定事實之理由。所為論斷，均有卷存證據資料可資覆按，從
形式上觀察，並無採證或認定事實違背經驗法則或論理法則，或
有理由不備或其他違背法令之情形。再查：（一）按被告以外之
人於審判外之言詞或書面陳述，除法律有規定者外，不得作為證
據，刑事訴訟法第一百五十九條第一項定有明文。而所謂法律有
規定者，包括同法第一百五十九條之五所規定「被告以外之人於
審判外之陳述，雖不符前四條之規定，而經當事人於審判程序同
意作為證據，法院審酌該言詞陳述或書面陳述作成時之情況，認
為適當者，亦得為證據。當事人、代理人或辯護人於法院調查證
據時，知有第一百五十九條第一項不得為證據之情形，而未於言
詞辯論終結前聲明異議者，視為有前項之同意。」以傳聞證據具
有證據能力之例外情形。本件上訴人及原審指定辯護人於原審言
詞辯論終結前，對於原審提示證人陳雅源與吳文智於警詢時之供
述證據時，均未就其證據能力聲明異議（見原審上更(一)字卷第五
十三頁第一行至第七行、第五十三頁倒數第二行至第五十四頁第
三行），原判決將之採為證據，自無違背證據法則。又上訴人於
原審並未聲請調查通聯紀錄等以為補強，則原審就此未予調查，
乃調查證據職權合法之行使，亦無調查未盡可言。（二）次按證
人之陳述有部分前後不符，或相互間有所歧異時，究竟何者為可
採，法院本得依其自由心證予以斟酌，若其基本事實之陳述與真
實性無礙時，仍非不得予以採信，非謂一有不符或矛盾，即認其
全部均為不可採信。原判決已就證人陳雅源與吳文智於警詢、偵
查及第一審審理時之供述證據，詳予敘明其間如何取捨及其證明
力如何認定之理由，並以證人陳雅源就如何與上訴人聯絡、購買
毒品次數、金額及交易地點，而吳文智就向上訴人購買毒品次數
、金額、開始時間等基本事實所供均屬一致，自不能以彼二人供
述間有些許歧異，即全部捨棄不採等情（見原判決理由貳之一及
參之三之(一)），並無理由不備或調查未盡之違誤。（三）原判決
對於上訴人所辯僅轉讓非販賣云云，不足採信之理由，已詳加論
述（見原判決理由貳之三、參之三之(三)、(四)），則原判決未論上
訴人轉讓毒品罪，亦無不適用法則或適用法則不當之違背法令。
從而，上訴意旨顯非依據卷內訴訟資料指摘原判決有何具體違背
法令之情形，徒憑己見，就原審採證認事職權之適法行使，及原
判決已明白論斷之事項，仍執前詞，任意指摘，核與法律規定得
為第三審上訴理由之違法情形，不相適合。上訴人之上訴為違背
法律上之程式，應予以駁回。
據上論結，應依刑事訴訟法第三百九十五條前段，判決如主文。
中　　華　　民　　國　九十四　年　　八　　月　　四　　日
                      最高法院刑事第十庭
                          審判長法官  賴　忠　星
                                法官  王　居　財
                                法官  林　開　任
                                法官  林　立　華
                                法官  孫　增　同
      本件正本證明與原本無異
                                      書  記  官
中　　華　　民　　國　九十四　年　　八　　月　　十　　日
                                                      Ｃ
